臺灣高等法院高雄分院刑事判決　　　　　　　　　九十一年度交上易字第一四四號
　　上　訴　人　臺灣屏東地方法院檢察署檢察官
　　被　　　告　甲○○
右上訴人因公共危險案件，不服臺灣屏東地方法院九十一年度交易字第四九號中華民
國九十一年三月二十九日第一審判決（起訴案號：臺灣屏東地方法院檢察署九十年度
偵字第七八六八號），提起上訴，本院判決如左：
      主  文
上訴駁回。
      理  由
一、公訴意旨略以：被告甲○○（下稱被告）於民國九十年十一月三十日下午五時許
    ，在屏東縣南州鄉○○村○○路十巷八十二號住處服用酒類後，已達不能安全駕
    駛動力交通工具之程度，仍於同日晚上十時許，自上址駕駛車號Ｎ二─九二二六
    號自小客車外出，迨當晚十一時許，途經屏東縣萬巒鄉○○村○○路、南進路口
    時，撞及前方等候紅燈由謝育翰所駕駛之五Ｃ─二一０八號自小客車（未經提出
    告訴），經警到場對被告進行酒精濃度測試，其呼氣酒精濃度每公升達０．四八
    毫克，因認被告涉犯刑法第一百八十五條之三服用酒類不能安全駕駛動力交通工
    具而駕駛罪嫌云云。
二、按犯罪事實，應依證據認定之，無證據不得推定其犯罪事實；又不能證明被告犯
    罪者，應諭知無罪之判決，刑事訴訟法第一百五十四條、第三百零一條第一項分
    別定有明文。次按刑事訴訟法上所謂認定犯罪事實之證據，係指足以認定被告確
    有犯罪行為之積極證據而言，該項證據自須適合於被告犯罪事實之認定，始得採
    為斷罪資料。如未能發現相當證據，或證據不足以證明，自不能以推測或擬制之
    方法，以為裁判之基礎。又刑事訴訟上證明之資料，無論其為直接或間接證據，
    均須達於通常一般之人均不致有所懷疑，而得確信其為真實之程度，始得據為有
    罪之認定，若其關於被告是否犯罪之證明未能達此程度，而有合理性懷疑之存在
    ，致使無從形成有罪之確信，根據「罪證有疑，利於被告」之證據法則，即不得
    遽為不利被告之認定，此分別有最高法院二十九年上字第三一○五號、四十年臺
    上字第八六號、七十六年臺上字第四九八六號判例可資參照。
三、本件公訴人認被告涉有上開罪嫌，係以被告於當時（九十年十一月三十日下午十
    一時四十一分）所進行之酒精濃度測試，其數值達每公升○．四八毫克，有被告
    之酒精測定值數據單在卷可稽，而參酌酒精代謝被告進行酒精濃度測試之時間距
    被告開始駕駛之時間約有九十分鐘，足見被告駕駛之初，其酒精吐氣濃度高達每
    公升０點五五毫克至０點六二毫克之間，其肇事率已達未喝酒者之十倍以上，且
    車輛行進中，駕駛人分心從事其他作為，仍係危險之駕駛行為，被告無法為如此
    正常判斷，益徵被告酒後已缺乏正常判斷能力，此外，並有交通事故調查報告表
    、刑法第一百八十五條之三案件測試觀察紀錄表各一紙為其論據。訊據被告甲○
    ○固坦承於右記時地酒後開車之事實，惟堅詞否認有何不能安全駕駛汽車而駕駛
    犯行，辯稱：伊當天晚上十時二十分許駕車載小孩欲至萬巒給人收驚，駕車時神
    乙清醒沒有不能安全駕駛情形，發生車禍前，係因坐在車後座之小孩忽然哭叫，
    車行中伊回頭查看，一時疏忽才撞到前方等紅燈之他車後面等語。
四、按服用酒類不能安全駕駛動力交通工具而駕駛者，八十八年四月二十三日施行之
    刑法第一百八十五條之三將之列於公共危險罪處罰，其立法目的，在藉由抽象危
    險犯之構成要件，以刑罰制裁力量嚇阻酒後駕車之行為，進而確保參與道路交通
    往來人車之安全，因此並不以對於道路交通往來人車發生具體實害為要件，此種
    立法例亦為德、日等國所採行。然所謂「不能安全駕駛」，性質上乃屬不確定法
    律概念，雖法務部於八十八年五月間召開「研商訂定刑法第一百八十五條之三服
    用毒品、麻醉藥品、酒類或其他相類之物，不能安全駕駛交通動力工具之認定標
    準」會議，會中決定參考德國、美國認定標準，對於酒精濃度呼氣達每公升零點
    五五毫克或血液濃度達千分之一點一以上者，認為已達不能安全駕駛之標準，其
    數值在其以下者，如能輔以其他客觀事實作為不能安全駕駛之判斷時，亦應依法
    移送處以刑罰（詳參法務部八十八年五月十八日法八八檢字第一六六九號函
    ），以期統一建立執法機關移送之準則。然此僅係供法院認定事實之參考，得為
    審判所引用，並無絕對之拘束力，亦即飲酒駕車者究有無構成本罪，仍有待法院
    依具體個案事實認定之。從而，行為人若吐氣或血液酒精濃度雖已達前開零點五
    五毫克或千分之一點一以上數值，仍必須輔以其他客觀事實，認定行為人不能安
    全駕駛者，始得依前開規定處罰，自不能僅憑上開酒測數值，而無其他不能安全
    駕駛客觀事實佐證下，遽令負本罪刑責。經查：
  (一)被告於九十年十一月三十日二十三時許肇事，經警於同日十一時四十一分實施酒
    精濃度測試結果，測得其吐氣所含酒精成分為每公升０．四八毫克，此有酒精測
    試值表單正本一份附卷可證。證人即據報到場處理車禍之屏東縣警察局內埔分局
    萬巒分駐所警員雷浩坤於本院審理中證稱：「當時他是有喝酒，但是意識還很清
    楚。我跟他談話時，覺得他講話很清楚」、「當時被告腳步沒有不穩，也沒有顫
    抖」等語（本院九十一年三月十九日審判筆錄），警員雷浩坤於同日二十三時五
    十分許於觀察被告之具體情狀後，僅在酒精測試觀察紀錄表觀察結果欄為「駕駛
    過程，因喝酒及分心看小孩原因，顯然無法正常駕駛。」、「因嫌疑人有喝酒跡
    象，顯然無法安全駕駛。」之記載，此有測試觀察紀錄表一紙在卷可證。則被告
    呼氣酒精濃度雖達每公升零點四八毫克，然並未達呼氣達每公升零點五五毫克以
    上之標準，且就被告個人飲酒後之舉止行為客觀表現觀察，顯未逾越上開客觀數
    據顯示及本於科學數據檢討出之不能安全駕駛標準甚明。
  (二)又被告施以酒精濃度測試時距肇事時已有四十一分許，距開車時已有一、二小時
    ，但關於被告於肇事時之酒精濃度究竟為何，事涉個人體質、新陳代謝能力、有
    無排泄、解酒等因素，實難以客觀醫學數據反推求得被告開車時或肇事時之酒精
    濃度如何，何況上開客觀數據顯示僅係本於科學數據檢討出之不能安全駕駛之參
    考標準，實際上駕駛人是否確達不能安全駕駛，事涉駕駛人個人體質不同，故而
    仍應以警方查獲駕駛人肇事時之開車行為是否異常、四肢穩定度、神乙清晰度等
    各種狀況綜合加以觀察，作為判斷是否不能安全駕駛之依據，較為可採。況參酌
    法務部法醫研究所吳木榮醫師所著酒精與交通事故傷害之法醫學觀點一文，認人
    體酒精濃度的高峰點多在喝酒後一到二小時。是依上所述，公訴人以酒精代謝率
    來換算開車時的酒精濃度，進而以該換算之酒精濃度值，作為認定被告已達不能
    安全駕駛汽車而駕駛之依據，似有未妥。本件既經證人即警員雷浩坤到庭陳述被
    告雖飲用含酒精類飲料後駕車肇事後之舉止行為、神乙等各種情狀並無異常之處
    ，已如前述，且被告辯稱車禍發生前因坐於後座之小孩突然哭鬧，回頭查看，一
    時疏忽才撞到前方等紅燈之他車後面，尚與常情不悖。是既無證據證明本案事故
    之發生與被告酒後駕車有關，即不能僅以前開交通事故之發生，遽認係因被告飲
    用酒類後視覺及行為反應能力降低所致，並進而認被告已達到不能安全駕駛動力
    交通工具情形。
五、綜上事證，本案尚未達於通常一般之人均不致有所懷疑，得確信起訴書所載被告
    不能安全駕駛為真實之程度，而有合理性懷疑之存在，本院無從形成有罪之確信
    。此外，復查無其他積極證據足資認定被告涉有違反刑法第一百八十五條之三犯
    行事證，原審因而以不能證明被告犯刑法第一百八十五條之三之罪，而為無罪之
    諭知，核無不合，檢察官上訴意旨，仍執前詞，指摘原判決不當，為無理由，應
    予駁回。
據上論結，應依刑事訴訟法第三百六十八條，判決如主文。
本案經檢察官郭振昌到庭執行職務。
中    華    民    國      九十一      年      六      月     二十八   日
                              臺灣高等法院高雄分院刑事第七庭
                                  審判長法官  李春昌
                                        法官  黃憲文
                                        法官  莊飛宗
右正本證明與原本無異。
不得上訴。
                                  法院書記官  張明賢
中    華    民    國      九十一      年      六      月    二十八    日
